【裁判字號】    98,訴,356
【裁判日期】    981117
【裁判案由】    給付貨款
【裁判全文】
臺灣桃園地方法院民事判決               98年度訴字第356號
原      告  林發科技股份有限公司
法定代理人  甲○○
訴訟代理人  林慈發律師
被      告  燁元電子有限公司
法定代理人  丙○○
訴訟代理人  黃榮謨律師
複  代理人  陳君慈律師
上列當事人間請求給付貨款事件，於民國98年10月23日辯論終結
，本院判決如下：
    主  文
被告應給付原告新臺幣捌拾玖萬陸仟元，及自民國九十八年三月
十三日起至清償日止，按年息百分之五計算之利息。
訴訟費用由被告負擔。
本判決於原告以新臺幣拾萬元為被告供擔保後，得假執行。但
被告如於假執行程序實施前，以新臺幣捌拾玖萬陸仟元為原告預
供擔保，得免為假執行。
    事實及理由
壹、程序方面：
    按訴狀送達後，原告不得將原訴變更或追加，但擴張或減縮
    應受判決事項之聲明者，不在此限，民事訴訟法第255 條第
    1 項第3 款定有明文。本件原告起訴時聲明：被告應給付原
    告新臺幣（下同）902,250 元，及自起訴狀繕本送達翌日起
    至清償日止，按年息百分之5 計算之利息；嗣於民國98年4
    月10日言詞辯論期日減縮聲明為：被告應給付原告896,000
    元，及自起訴狀繕本送達翌日起至清償日止，按年息百分之
    5 計算之利息。經查，原告上開聲明之變更，係屬減縮應受
    判決事項之聲明，核與上開規定相符，應予准許，合先敘明
    。
貳、實體部分
一、原告起訴主張：
    被告於96年3 月5 日至同月28日（原告之起訴狀誤載為95年
    ），陸續向原告訂購如附表所示之電子零件產品，被告應給
    付原告之貨款總金額，合計為1,896,520 元【原告之起訴狀
    雖記載貨款總金額為1,902,770 元，惟被告辯稱，原告溢收
    部分貨款6,250 元，原告遂於本院98年4 月10日減縮請求6,
    250 元，是應認原告主張被告應給付原告貨款總金額應為扣
    除6,250 元後之1,896,520 元】。扣除被告已給付之貨款47
    ,520元、953,000 元後，尚有896,000 元之貨款尚未給付，
    原告自得主張依兩造間對買賣關係，起訴請求被告給付貨款
    896,000 元。並聲明：(一)被告應給付原告896,000 元及自起
    訴狀繕本送達翌日起至清償日止，按年息百分之5 計算之利
    息。(二)願供擔保，請准宣告假執行。
二、被告辯稱：
    (一)被告對於原告主張其於96年3 月5 日至同月28日，陸續向
      原告訂購如附表所示之電子零件產品，貨款總金額為1,89
      6,520 元一情，並不爭執。惟就附表編號4 之電子零件採
      購部分，此乃係因原告就採購單號000000000 ，序號00 1
      ，品號Ｚ000000000000 ，採購金額176,000 元之產品出貨
      後，被告發現產品不良，要求原告補正，故重新於96年3
      月24日另立採購單000000000 （即附表編號4 ），並於其
      上註明「補線位不良重工」。此採購單係補正不良品，原
      告竟重複請款176,000 元，被告自無給付之義務。
    (二)原告交付之產品中部分有瑕疵，致被告遭客戶求償扣款，
      金額共計720,000 元，被告自得向原告主張抵銷：
      被告係將原告交付之電子零件銷售予訴外人技嘉科技股份
      有限公司（以下簡稱技嘉公司），由技嘉公司再出貨予日
      本Sharp 公司。惟原告所交付之8 組cable 線，技嘉公司
      均向被告反應有瑕疵；其中型號RS232C Cable係由技嘉公
      司組裝後出貨予日本Sharp 公司，該公司再發貨給其下之
      零售商，發現線路誤配，使機器無法正常運作，甚至導致
      機器設備燒壞之情形。上開型號RS232C Cable瑕疵品因已
      無價值，故於當地報廢，被告以採購單號000-000000通知
      原告重新製造再行出貨。原告即分別於96年4 月13日、4
      月16日重新出貨予技嘉公司，補正上開瑕疵之產品。惟日
      本Sharp 公司嗣後向技嘉公司主張因上開瑕疵造成鉅額損
      害並要求賠償1,190,193 元，技嘉公司乃出具扣款明細表
      予被告，且自96年4 月份之貨款中扣除720,000 元。原告
      生產之產品既有瑕疵，導致被告遭技嘉公司扣款，被告自
      得就此部分之金額向原告主張抵銷。
    (三)綜上，本件原告主張被告尚欠貨款896,000 元，惟扣除重
      複請款176,000 元、瑕疵扣款720,000 元後，被告已無任
      何應付原告之貨款，是原告之請求為無理由。並聲明：1.
      原告之訴及其假執行之聲請駁回。2.如受不利判決，願供
      擔保請准宣告免為假執行。
三、本院之判斷：
    (一)經查，原告主張被告於96年3 月5 日至同月28日，陸續向
      原告訂購如附表所示之電子零件，貨款總金額合計為1,89
      6,520 元，扣除被告已給付之部分貨款47,520、953,000
      元外，尚有896,000 元之貨款未為給付一情，為兩造均不
      爭執，並有原告提出採購單5 紙、應收款明細表1 紙為證
      （見本院卷第7 頁至第12頁），是此部分之事實堪以認定
      ，合先敘明。
    (二)被告辯稱：就附表編號4 之電子零件採購，實係因原告將
      附表編號1 中之品號Ｚ000000000000 產品（8000個，單價
      22元）出貨後，被告發現產品不良，要求原告補正，故重
      新提出附表編號4 之採購單，其上並記載「補線位不良重
      工」，此乃係請原告重新補貨，並非重新下單，是原告不
      應請求此部分重工之金額云云。原告則主張：此部分之訂
      單乃係被告重新下單，並無重複扣款之問題等語。觀諸原
      告提出附表編號4 之採購單（見本院卷第10頁），其上採
      購單係以被告名義向原告訂購品號Ｚ000000000000 之產品
      ，數量8000個，採購單價為22元，總計176,000 元，是上
      開採購單係由被告公司製作一情，應屬明確；上開採購單
      並註明：「請於訂單發出後48小時內簽回，若未簽回則視
      同接受本訂單之所有契約。」等語，應認被告提出上開採
      購單予原告，經原告承辦人員於上開採購單簽名確認後，
      兩造已就上開採購內容成立買賣契約。上開採購單上固有
      被告公司人員記載：「補線位不良重工」等語，此為原告
      所不爭執，然除此之外，並無主張此訂購單係因原告前次
      交付貨品瑕疵而要求原告重新補貨之字樣，且上開採購單
      並未記載免除此部分金額之內容，是被告辯稱：此份採購
      單係請原告重新補貨，並非重新下單云云，尚嫌無據；此
      外，被告就此份採購單實係要求原告重新補貨，而非重新
      下單之事實，未能再舉證以實其說，是被告此部分之辯解
      ，即屬無理。
    (三)被告復辯稱：被告將原告交付之電子零件，銷售予訴外人
      技嘉公司，再由技嘉公司出貨予日本Sharp 公司，惟原告
      交付之產品中部分有瑕疵，致被告遭技嘉公司求償扣款72
      萬元，被告自得向原告主張抵銷云云；此經原告否認，主
      張：原告將貨品出貨予被告後，被告輾轉出貨予日本公司
      ，此段期間貨品有無經他人加工並不清楚，且無法證明有
      瑕疵之貨物確係原告所生產等語。再查：
      1.被告就上開事實，提出技嘉公司轉寄之日本客戶求償明
        細表、內部事務意見確認單、瑕疵證明文件、被告與技
        嘉公司4 月份帳單、國內匯款申請書、電子郵件、RS23
        2C Cable線路誤配圖檔、被告出具予技嘉公司之矯正預
        防措施報告及中譯本、技嘉公司與日本客戶往來之電子
        郵件、技嘉公司不良品扣款明細表各1 份為據（見本院
        卷第23頁至第36頁、第53頁至第65頁）。原告否認被告
        上開提出之RS232C Cable線路誤配圖檔（本院卷第53頁
        ）所示之產品為其所製作，且依被告上開提出其與技嘉
        公司間來往之文書，未能證明被告提供予技嘉公司之電
        子產品，確係原告所生產製作，而依據被告提出其與原
        告間來往之電子郵件，原告亦未承認所提出之產品為其
        製作，是尚難據此即認原告所交付之電子產品具有瑕疵
        。
      2.依被告所舉證人即技嘉公司採購部副理乙○○於本院審
        理時到庭證稱：技嘉公司向被告購買外接線材之電子產
        品1 批，被告將該電子產品交付予技嘉公司時，技嘉公
        司並未加工並直接交付予日本客戶，惟因被告交付之電
        子產品未依據其交付予被告之承認書指定之線路去做，
        日本公司使用該批電子產品後，造成不應通電的器材通
        電，而造成其他的電腦材料受損，所以被告所交付之電
        子產品有瑕疵；惟被告係向何人訂購該批電子產品，伊
        不清楚，被告訂購該批電子產品後，被告並未加工就直
        接由被告訂購之廠商直接出貨予伊公司設立於香港之轉
        運倉，再由伊公司設立於香港之轉運倉運送日本；被告
        有向伊表示，被告均是向原告訂購貨物等語（見本院卷
        第71頁背面至第73頁背面）。觀諸證人乙○○上開證述
        ，亦無法證明由被告交付予技嘉公司，再由技嘉公司出
        貨予日本公司之有瑕疵之產品，確係由原告生產製作。
      3.被告復提出保證書1 紙，證明原告於交付有瑕疵之貨物
        後，已坦承前揭被告交付予技嘉公司、技嘉公司交付予
        日本公司之產品確係為有瑕疵之產品云云。惟原告否認
        上開保證書為其所開立製作，而觀諸被告所提出之保證
        書（見本院卷第90頁），其立書人及負責人之簽名，均
        非原告之法定代理人甲○○之姓名，而「公司名」欄之
        記載，則係「林發電子有限公司」，所蓋之印章則記載
        ：「林發企業有限公司」，均與原告無涉；被告復稱：
        被告雖係向原告下採購單，而原告均係由「林發企業有
        限公司」（LIN SHIUNG ENTERPRISE CO.LTD）出貨，此
        由原告所提供之樣品承認書、林發企業有限公司所出具
        之PACKING LIST及INVOICE 可證（見本院卷第97頁至第
        99頁）；依據上開保證書上所蓋印「林發企業有限公司
        」之印章上，其英文名稱記載：「LIN SHIUNG ENTERPR
        ISE CO.LTD」，核與原告提出線路圖上所用之英文名稱
        ：「LIN SHIUNG ENTERPRISE CO.LTD」（見本院卷第77
        頁）相同，然就中文名稱部分，「林發企業有限公司」
        究與原告之「林發科技股份有限公司」之名稱相異，且
        公司型態亦不相同，難認兩者係同一法人格；原告既否
        認上開保證書為其開立製作，而被告就上開保證書之書
        立者是否為原告之代理人所為一情，未能再舉證以實其
        說，是尚難以上開保證書，即認被告交付予技嘉公司，
        再由技嘉公司出貨予日本公司之有瑕疵之產品，確係由
        原告生產製作。
      4.被告雖提出上開書證，證明原告承認其所提出之產品具
        有瑕疵，然被告坦承該批伊交付予技嘉公司，再由技嘉
        公司出貨予日本公司之有瑕疵之產品，業已於日本銷毀
        而不存在，此亦據證人乙○○證述明確，該批有瑕疵之
        貨品是否確係為原告所製作生產，已有疑義，且上開書
        證所指之瑕疵產品，是否確係為被告交付予技嘉公司，
        再由技嘉公司出貨予日本公司之有瑕疵之產品，亦有可
        疑。被告就其辯稱其所交付予技嘉公司，再由技嘉公司
        出貨予日本公司之有瑕疵之產品，確係為伊向原告訂購
        ，而由原告生產交付之事實，均未能舉證以實其說，是
        被告以原告所交付之產品有瑕疵，致其受技嘉公司扣款
        72萬元，並據此向原告主張抵銷，即屬無據。
    (四)從而，原告依據兩造間之買賣關係，請求被告給付貨款89
      6,000 元，並自起訴狀繕本送達之翌日即98年3 月13日起
      至清償日止，按年息百分之5 計算之利息，為有理由，應
      予准許。兩造陳明願供擔保請為宣告假執行或免為假執行
      ，核無不合，爰分別酌定相當之擔保金額准許之。
四、本件事證已臻明確，兩造其餘主張及舉證，經核與判決基礎
    不生影響，爰不另一一論述，附此敘明。
據上論結，本件原告之訴為有理由，依民事訴訟法第78條、第39
0 條第2 項、第392 條第2 項，判決如主文。
中    華    民    國    98    年    11    月    17    日
                  民事第三庭    法  官  陳心婷
以上正本係照原本作成
如對本判決上訴，須於判決送達後20日內向本院提出上訴狀
中    華    民    國    98    年    11    月    17    日
                                書記官  林君燕
附表：
┌──┬──────┬─────┬────────┬────┬─────┐
│編號│ 訂 購 日   │採購單號  │貨物品號        │ 數  量 │單價（元）│
│    │ （民國）   │          │                │（個）  │（新臺幣）│
├──┼──────┼─────┼────────┼────┼─────┤
│1   │96年3 月5日 │000000000 │Ｚ000000000000 │8000    │22        │
│    │            │          ├────────┼────┼─────┤
│    │            │          │Ｚ000000000000 │8000    │6         │
│    │            │          ├────────┼────┼─────┤
│    │            │          │Ｚ000000000000 │8000    │6         │
│    │            │          ├────────┼────┼─────┤
│    │            │          │Ｚ000000000000 │8000    │10.5      │
│    │            │          ├────────┼────┼─────┤
│    │            │          │Ｚ000000000000 │8000    │22        │
│    │            │          ├────────┼────┼─────┤
│    │            │          │Ｚ000000000000 │8000    │30        │
│    │            │          ├────────┼────┼─────┤
│    │            │          │Ｚ000000000000 │8000    │23        │
├──┼──────┼─────┼────────┼────┼─────┤
│2   │96年3月14日 │000000000 │Ｚ00000000000  │100     │6         │
│    │            │          ├────────┼────┼─────┤
│    │            │          │Ｚ00000000000  │100     │22        │
│    │            │          ├────────┼────┼─────┤
│    │            │          │Ｚ00000000000  │100     │6         │
│    │            │          ├────────┼────┼─────┤
│    │            │          │Ｚ000000000000 │100     │22        │
│    │            │          ├────────┼────┼─────┤
│    │            │          │Ｚ000000000000 │100     │10.5      │
│    │            │          ├────────┼────┼─────┤
│    │            │          │Ｚ000000000000 │100     │23        │
│    │            │          ├────────┼────┼─────┤
│    │            │          │Ｚ000000000000 │100     │30        │
├──┼──────┼─────┼────────┼────┼─────┤
│3   │96年3月17日 │000000000 │Ｚ000000000000 │2550    │6         │
│    │            │          ├────────┼────┼─────┤
│    │            │          │Ｚ000000000000 │2550    │22        │
│    │            │          ├────────┼────┼─────┤
│    │            │          │Ｚ00000000000  │2550    │6         │
│    │            │          ├────────┼────┼─────┤
│    │            │          │Ｚ000000000000 │2550    │22        │
│    │            │          ├────────┼────┼─────┤
│    │            │          │Ｚ000000000000 │2550    │10.5      │
│    │            │          ├────────┼────┼─────┤
│    │            │          │Ｚ000000000000 │2550    │23        │
│    │            │          ├────────┼────┼─────┤
│    │            │          │Ｚ000000000000 │2550    │30        │
├──┼──────┼─────┼────────┼────┼─────┤
│4   │96年3月24日 │000000000 │Ｚ000000000000   │8000    │22        │
├──┼──────┼─────┼────────┼────┼─────┤
│5   │96年3月28日 │000000000 │Ｚ00000000000  │3500    │22        │
│    │            │          ├────────┼────┼─────┤
│    │            │          │Ｚ000000000000 │3500    │6         │
│    │            │          ├────────┼────┼─────┤
│    │            │          │Ｚ00000000000  │3500    │6         │
│    │            │          ├────────┼────┼─────┤
│    │            │          │Ｚ000000000000 │3500    │10.5      │
│    │            │          ├────────┼────┼─────┤
│    │            │          │Ｚ000000000000 │3500    │22        │
│    │            │          ├────────┼────┼─────┤
│    │            │          │Ｚ000000000000 │3500    │30        │
│    │            │          ├────────┼────┼─────┤
│    │            │          │Ｚ000000000000 │3500    │23        │
└──┴──────┴─────┴────────┴────┴─────┘

司法院資訊處製作；財團法人民間司法改革基金會備份。
